臺灣臺南地方法院民事判決
108年度訴字第1580號
原      告  吳南毅  
被      告  黃泓韶  
            吳宗恩  
            郭文耀  

            蘇僑川  
            施維哲  
上列當事人間請求損害賠償事件，經本院於民國110年2月24日言
詞辯論終結，判決如下：
    主      文
被告應連帶給付原告新臺幣柒拾伍萬肆仟柒佰捌拾元，及其中被
告黃泓韶、郭文耀、施維哲部分自民國一０八年十一月一日起；
其中被告吳宗恩、蘇僑川部分自民國一０八年十月十八日起，均
至清償日止，按週年利率百分之五計算之利息。
原告其餘之訴駁回。　　
訴訟費用由被告連帶負擔十分之四，餘由原告負擔。
本判決原告勝訴部分於原告以新臺幣貳拾伍元壹仟元，為被告供
擔保後，得假執行。
原告其餘假執行之聲請駁回。　　
    事實及理由
一、按訴狀送達後，原告不得將原訴變更或追加他訴，但擴張或
    減縮應受判決事項之聲明者，不在此限，民事訴訟法第255
    條第1 項第3 款定有明文。本件原告於起訴時，訴之聲明為
    ：被告應連帶給付原告新臺幣（下同）1,920,507元，及自
    起訴狀繕本送達被告之翌日起至清償日止，按年利率百分之
    5計算之利息。嗣於訴狀送達後變更聲明為：被告黃泓韶、
    吳宗恩、郭文耀、蘇僑川、施維哲應連帶給付原告1,914,26
    3元，及自起訴狀繕本送達被告之翌日起至清償日止，按年
    利率百分之5計算之利息（本院卷第355頁）。經核原告上開
    訴之變更，屬減縮應受判決事項之聲明，是原告所為訴之變
    更核與前開規定相符，應予准許，合先敘明。
二、本件被告經合法通知，無正當理由未於言詞辯論期日到場，
    核無民事訴訟法第386條各款所列情形，爰依原告之聲請，
    由其一造辯論而為判決。
三、原告起訴主張：被告5人與共同被告吳俊生（已經於108年5
    月15日於本院成立訴訟上和解）於107年4月18日在臺南市北
    區公園南路公六停車場毆打原告，致原告受有頭部撕裂傷併
    腦震盪、右側脛骨幹粉碎性骨折、失血性休克，軀幹、後背
    、左上肢鈍挫傷、雙小腿撕裂傷等傷害，原告因此傷害在家
    休養，而受有雜支費（醫療用品、影養費、影印費用）42,6
    47元、看護費用68,200元、看診照顧者陪同費用3,600元、
    雷射除疤費用150,000元、成大門診回診費用12,246元、就
    醫交通費用3,570元、收入損失774,000元、毀損財物費用7,
    200元、精神慰撫金860,000元（合計共1,914,263元），爰
    依民法侵權行為法律關係，請求被告就上述項目共計1,914,
    263元負損害賠償責任。並聲明：被告應連帶給付原告1,914
    ,263元，及自起訴狀繕本送達被告之翌日起至清償日止，按
    年利率百分之5計算之利息。
四、被告未於言詞辯論期日到場，惟被告蘇僑川、吳宗恩、施維
    哲曾於108年11月16日提出民事答辯狀表示：原告請求支付
    醫療用品、營養、雜支費用、成大門診回診費用、就醫交通
    費用、毀損財物費用須提出相關單據證明；看護費用部分，
    原告有無專人照顧之必要；除疤是否為醫療所必須？若有，
    其費用為何亦應舉證；收入損失部分，應有醫生診斷證明確
    有不能工作之情形暨多久不能工作，其損失多少，請原告舉
    證，精神慰撫金部分請原告說明多少應為適當。並聲明：⒈
    原告之訴駁回。⒉如受不利判決，願供擔保請准免予假執行
    。
五、得心證之理由：
　㈠按因故意或過失，不法侵害他人之權利者，負損害賠償責任
    ；數人共同不法侵害他人之權利者，連帶負損害賠償責任。
    不能知其中孰為加害人者亦同。造意人及幫助人，視為共同
    行為人，民法第184條第1項前段、第185條分別定有明文。
    又所謂共同侵權行為，係指數人共同不法對於同一之損害，
    與以條件或原因之行為。加害人於共同侵害權利之目的範圍
    內，各自分擔實行行為之一部，而互相利用他人之行為，以
    達其目的者，仍不失為共同侵權行為人，而應對於全部所發
    生之結果，連帶負損害賠償責任；民事上之共同侵權行為，
    並不以共同侵權行為人在主觀上有犯意聯絡為必要，如在客
    觀上數人之不法行為，均為其所生損害之共同原因，即所謂
    行為關連共同，已足以成立共同侵權行為（最高法院78年度
    台上字第2479號、99年度台上字第529號判決意旨參照）。
    經查，被告5人與共同被告吳俊生於000年0月00日在臺南市
    北區公園南路公六停車場毆打原告致原告受有頭部撕裂傷併
    腦震盪，右側脛骨幹粉碎性骨折，失血性休克，軀幹、後背
    、左上肢鈍挫傷、雙小腿撕裂傷等傷害，案經臺南地方檢察
    署（下稱臺南地檢署）檢察官以涉犯共同傷害罪起訴，並經
    本院刑事庭於108年8月19日以108年度易字第320號事件判處
    被告5人與吳俊生犯共同傷害罪，各處有期徒刑5月，如易科
    罰金，以新臺幣1,000元折算1日等情，有上開刑事判決在卷
    可憑（見本院卷第361頁），堪認此部分之事實為真實。是
    以，被告5人與吳俊生等人共同實施傷害行為，致原告受有
    系爭傷害，被告等之不法行為為，與原告之受傷結果有相當
    因果關係，應負共同侵權行為責任。原告依前揭規定請求被
    告等人負損害賠償責任，核屬有據。
　㈡又不法侵害他人之身體或健康者，對於被害人因此喪失或減
    少勞動能力，或增加生活上之需要時，應負損害賠償責任；
    另不法侵害他人之身體、健康、名譽、自由、信用、隱私、
    貞操，或不法侵害其他人格法益而情節重大者，被害人雖非
    財產上之損害，亦得請求賠償相當之金額；民法第184條第1
    項前段、第185條第1項前段、第193條第1項、第195條第1項
    前段分別定有明文。綜上，本件被告5人與吳俊生有於上揭
    時、地，因上開傷害行為，致原告受有傷害，並造成原告因
    之受有上開傷害之事實，原告依共同侵權行為之法律關係，
    請求被告5人與吳俊生應連帶賠償其因受有前揭傷害所造成
    之損害，核屬有據，已如前述。茲就原告請求之損害賠償金
    額是否可採，分項審酌如下：
　　⒈與醫療有關之雜支費用（含醫療用品、影印費、營養品）
      ：原告主張其因本件遭被告5人與吳俊生故意傷害而受有
      上開傷害，經至國立成功大學醫學院附設醫院（下稱成大
      醫院）就醫治療住院，因行動不便購買輪椅、四腳拐、拐
      杖，並經病房護理師要求購買尿布、水、濕紙巾、尿壺、
      換藥耗材等；又聽從醫師建議購買維他命、鈣、高蛋白及
      補血之營養品；另為提起訴訟而支出之影印費等，共計支
      出42,647元（本院卷第161頁）之事實，業據提出門診收
      據、住院收據、免用統一發票收據等件為證（本院卷第16
      9-179頁），經核其中購買拐杖支出750元（拐杖500元及
      運費250元）未附收據、4-6月換藥耗材收據僅940元，餘5
      60元部分亦無收據證明；另診斷證明書及收據影印費用部
      分，除其中診斷證明書有成大醫院出具之收據可證明與原
      告系爭傷害有因果關係，餘庇護工場、紘立影印費786元
      （334+452=786）元部分並未記載影印內容，無法認定與
      系爭傷害有關，是核原告此部分請求與系爭傷害有關部分
      之費用於5,551元之範圍內，為有理由，逾此部分之請求
      則屬無據。
    ⒉專人看護費用：
　　　⑴原告主張因系爭事故所受傷勢需人看護，按親屬代為照
        顧被害人之起居，係基於親情，但親屬看護所付出之勞
        力並非不能評價為金錢，雖因二者身分關係而免除被害
        人之支付義務，惟此種基於身分關係之恩惠，自不能加
        惠於加害人。故由親屬看護時雖無現實看護費之支付，
        仍應認被害人受有相當於看護費之損害，得請求賠償，
        始符公平原則（最高法院94年度台上字第1543號判決意
        旨參照）。
　　　⑵經審酌原告逾107年4月18日受有系爭傷害，而成大醫院1
        07年5月4日診斷證明書記載「病患自述遭人毆打，於
　　　　於107年04月19日接受右側脛骨復位内固定手術並轉住 
        院治療，術後宜休養3個月及專人照護1個月，於107年4
        月23日離院，05/04回診，宜門診追蹤治療。」，及107
        年10月5日診斷證明書記載「病患自述遭人毆打，於 10
        7年04月18日至本院急診，於107年04月19日接受右側脛
         骨復位内固定手術並轉住院治療，術後宜休養3個月及
        專人照護1個月，於107年4月23日，05/03、05/04、06/
        01、07/13、08/17、10/05回診，如18/10/05X光顯示骨
        折未完全癒合，右下肢不宜從事負重工作至少再三個月
        至2019/01)，宜門診追蹤治療。」等語（本院卷第19-2
        1頁)，據此，原告主張其因受系爭傷害於107年4月18日
        急診後即住院，並於翌日接受手術治療，術後需專人照
        護1個月等語，即堪憑採。
　　　⑶原告主張其配偶陳品湲有考取護理師，及慈惠照顧服務
        員管理中心專業照顧服務員工作12小時之看護費用1,10
        0元等情，業據提出護理師證書、照顧服務員管理中心
        雇用說明書等件附卷可參（本院卷第183-187頁），據
        此，原告以每日2,200元計算看護費用，應屬適當。而
        原告需專人看護時間為107年4月18日及其後1個月，已
        如前述，故原告請求被告賠償原告看護費用68,200元【
        計算式：2,200x31=68,200】，為有理由。
　　⒊看診照顧者陪同費用：原告主張其因系爭傷害受有腦震盪
      後遺症，常頭暈目眩，至醫院看診均由其配偶陳品湲請假
      陪同，致配偶陳品湲損失每次600元之薪資收入，共計6次
      為3,600元之損害等情，雖據提出請假單為證，惟觀該請
      假單上記載之請假日期為107年6月1日、107年7月13日、1
      07年8月17日、107年10月5日、107年11月30日、108年5月
      17日，均已逾上開醫囑術後需專人照護1個月之期間，原
      告又未能舉證證明有何配偶陪同就醫之必要性，其此部分
      之請求，即屬無據，而不足採。
　　⒋無法工作損失部分：　
　　　⑴原告主張其因系爭傷害，自107年4月18日起至108年1月5
        日止，共8個月又18日不能工作，而原告於受傷前曾任
        職南部科學園區之工程師，離職後自行創業為奇摩水鑽
        手機殼熱賣商家，17LIFE團購網指定商家，現為APP電
        腦工程師及GOOLOAN網站經營者，以每月收入90,000元
        計，原告因系爭傷害共損失774,000元之工作收入等語
        ，就原告陳稱其為電腦工程師，經被告收受通知未到場
        ，未就此部分提出異議，原告此部分之主張應視同自認
        ，並參以原告經營收機殼買賣，衡情收受搬運貨物，經
        常負重，而依上開診斷證明內容可知，原告因系爭傷害
        自107年4月18日受傷至107年10月5日後三個月即108年1
        月5日止不能從事負重工作，故原告請求被告賠償其於1
        07年4月18日受傷至107年10月5日後三個月即108年1月5
        日，合計8個月又18日不能工作之收入損失，即屬有據
        。
　　　⑵而原告為70年4月19日出生，於本件事故發生時正值壯年
        ，堪認原告如未受前揭傷害，以其本件事故發生前之
　　　　智識、身體健康狀態，於通常情形下仍有可能取得收入
        ，參以勞動部基本工資審議委員會於107 年度核定我國
        國民最低薪資月薪為22,000元，於108年1月1日則為月
        薪23,100元，據此，原告主張被告應賠償其受有8個月
        又18日無法工作之薪資損失為189,383元【計算式：22,
        000x(8+13/30)+(23,100x5/30)=189,383】。逾此部分
        之請求，則屬無據。
　　⒌雷射除疤費用部分：
　　　⑴按被害人因損害之原因將受有實際之損失，而基於法律
        規範之評價，足以認定其為法律所認許或保護之權益本
        身之損失，即應容許被害人請求賠償，不以被害人對於
        相當於該損失之財產已確實支付為必要（最高法院105 
        年度臺上字第326號判決意旨參照）。
      ⑵原告主張其受有系爭傷害，腳上坑坑巴巴，以及頭部左
        右兩處撕裂傷疤痕尚存，已至皮膚科診所開立估價單，
        經醫師建議接受雷射治療除疤，約需10次療程，每次費
        用15,000元，計150,000元，加上來回計程車資每次來
        回170元，10次療程計1,700元，及診所開立之診斷書與
        掛號費用350元，共計152,050元云云。惟查，原告固因
        被告等之不法侵害而受有系爭傷害，然成大醫院診斷證
        明書上之醫囑僅載：「病患自述遭人毆打，於於107年0
        4月19日接受右側脛骨復位内固定手術並轉住院治療，
        術後宜休養3個月及專人照護1個月。」，及107年10月5
        日診斷證明書記載「病患自述遭人毆打，於 107年04月
        18日至本院急診，於107年04月19日接受右側脛 骨復位
        内固定手術並轉住院治療。」並未記載原告所受之傷害
        需雷射除疤治療。且原告亦稱雷射除疤係預估，尚未開
        始療程等語。是以，原告雖主張有此部分損害，然並未
        證明其必要性，故原告此部分請求為無理由，應予駁回
        。
　　⒍醫療費用部分：
　　　原告主張其為治療系爭傷害，至成大醫院就醫，共支出醫
　　　療費用12,246元等情，業據提出成大門診收據為證（本院
　　　卷第197-219頁），核均屬治療所必要之支出，原告此部
　　　分之請求，為有理由。
　　⒎交通費用部分：
      原告主張其為就醫及往返警察局製作筆錄而支出計程車資
      ，請求被告賠償其車資支出3,570元等情，業據提出計程
      車運價證明為證（本院卷第221-235頁），核除其中108年
      12月3日至蔡旻倩皮膚科診所部分，未經原告證明與系爭
      傷害間有因果關係外，其餘3,400元車資部分核屬為治療
      系爭傷害所為之支出，應予准許。
    ⒏毀損財物損失部分：
　　　原告主張被告持棍棒毆打原告，並將原告所有賓士牌車輛
      價值3,000元之鑰匙打彎，原告因此支出修理費用3,000元
       ，原告送醫後價值10,000元之衣褲遭剪開檢驗傷勢，鞋
      子因沾滿血漬送洗支出清洗費200元，共計損失7,200元等
      語
      ，惟原告此部分請求，僅提出載有賓士車遙控鎖之收據為
      證，然該收據並無法證明係被告所毀損，此外，原告復未
      提出其他證據證明因被告之毀損而有此部分之損害，其此
      部分之請求，難以憑採。
    ⒐精神慰撫金部分：
　　　按精神慰撫金金額之酌定，除被害人所受之傷害程度外，
      尚應審酌兩造之身分地位、學識經歷、財產狀況、痛苦程
      度等情節而定之。本院審酌被告多人持球棒、高爾夫球桿
      、鐵棍，施暴毆打原告，原告因受有頭部撕裂傷併腦震盪
      、右側脛骨幹粉碎性骨折、失血性休克，軀幹、後背、左
      上肢鈍挫傷、雙小腿撕裂傷等傷害，傷勢不輕，接受手術
      治療後復需專人照顧1個月，對其於肉體、精神均遭受相
      當之痛苦。又原告為從事電腦工作，及兩造名下財產狀況
      如本院調閱兩造之稅務電子閘門財產所得調件明細表，審
      酌原告因本件傷害事故而受有前開傷害情狀，再參酌兩造
      上開教育程度、經濟能力、財產狀況、身分及地位等一切
      情狀，認原告請求被告賠償之精神慰撫金以500,000元為
      適當。逾此範圍之請求，則屬無據。
　　⒑基上，原告得請求之金額總計為778,780元【計算式：5,55
      1+68,200+189,383+12,246+3,400+500,000=778,780】。
    ㈣再按因連帶債務人中之一人為清償、代物清償、提存、抵
      銷或混同而債務消滅者，他債務人亦同免其責任；債權人
      向連帶債務人中之一人免除債務，而無消滅全部債務之意
      思表示者，除該債務人應分擔之部分外，他債務人仍不免
      除其責任；連帶債務人相互間，除法律另有規定或契約另
      有訂定外，應平均分擔義務，民法第274條、第276條第1
      項、第280條前段分別定有明文。又債權人與連帶債務人
      中之一人成立和解，如無消滅其他債務人連帶賠償債務之
      意思，而其同意債權人賠償金額如超過依法應分擔額者，
      因債權人就該連帶債務人應分擔之部分，並無作何免除，
　　　對他債務人而言，固僅生相對之效力而無前開民法第276
      條第1項規定之適用，但其同意賠償金額如低於依法應分
      擔額時，該差額部分，即因債權人對其應分擔部分之免除
      而有前開條項規定之適用，並對他債務人發生絕對之效力
      （最高法院98年度台抗字第200號裁判意旨參照）。另和
      解如包含債務之免除時，有民法第276條第1項規定之適用
      （最高法院93年度台上字第69號判決意旨參照）。查被告
      5人與吳俊生上開共同侵權行為，渠等對外應負連帶賠償
      責任，前已詳述，而關於渠等間就該連帶債務之內部分擔
      關係，並無證據證明其等另有約定，則依民法第280條前
      段規定，由渠等平均分擔該連帶債務，即渠等之內部應分
      擔額各為129,797元（計算式：778,780元÷6＝129,797元，
      元以下四捨五入）。又原告於108年5月15日與吳俊生成立
      訴訟上和解，吳俊生願給付原告200,000元，給付方法為
      ：自109年7月15日起按月給付原告3,000元，是吳俊生賠
      償之金額高於應分擔額，不生免除效力。另原告自陳吳俊
      生嗣於和解後受雇於原告，由原告按月自吳俊生薪資中扣
      款3,000元，則自109年7月15日起開始扣款，迄本件言詞
      辯論終結時即110年2月24日止，已給付8個月，共24,000
      元，應自被告負擔之金額中扣除。準此，原告得向被告5
      人請求連帶給付之金額為754,780元（計算式：778,780元
      －24,000元＝754,780元）。
  ㈤末按給付無確定期限者，債務人於債權人得請求給付時，經
    其催告而未為給付，自受催告時起，負遲延責任。其經債權
    人起訴而送達訴狀，與催告有同一之效力；又遲延之債務，
    以支付金錢為標的者，債權人得請求依法定利率計算之遲延
    利息；應付利息之債務，其利率未經約定，亦無法律可據者
    ，週年利率為百分之五，民法第229條第2項、第233條第1項
    前段、第203條分別定有明文。本件被告既負上開損害賠償
    責任而迄未履行，原告自得請求被告加付自起訴狀繕本送達
    之翌日即被告黃泓韶、郭文耀、施維哲自108年11月1日起；
    被告吳宗恩、蘇僑川自108年10月18日起（見本院卷第137-1
    47頁），均至清償日止，按年息5%之遲延利息。
七、綜上所述，原告依侵權行為之法律關係，請求被告給付754,
    780元，及其中被告黃泓韶、郭文耀、施維哲自108年11月1
    日起；被告吳宗恩、蘇僑川自108年10月18日起，均至清償
    日止，按週年利率百分之5計算之利息，為有理由，應予准
    許。逾此範圍之主張，則屬無據，應予駁回。
八、原告陳明願供擔保請准宣告假執行，就原告勝訴部分，經核
    並無不合，爰予准許。至原告敗訴部分，其假執行之聲請失
    所附麗，併予駁回。
九、本件事證已臻明確，原告其餘攻擊防禦方法及所提證據，經
    本院斟酌後，認為與本件判決結果不生影響，爰不予逐一論
    列，附此敘明。
十、訴訟費用負擔之依據：民事訴訟法第79條。 　　
中　　華　　民　　國　　110 　年　　3 　　月　　10　　日
                  民事第四庭    法  官　李杭倫  
以上正本係照原本作成。
如對本判決上訴，須於判決送達後20日內向本院提出上訴狀。
如委任律師提起上訴者，應一併繳納上訴審裁判費。
中　　華　　民　　國　　110 　年　　3 　　月　　11　　日
                                書記官　黃怡惠